【裁判字號】    99,上易,2533
【裁判日期】    991130
【裁判案由】    妨害自由
【裁判全文】
臺灣高等法院刑事判決                99年度上易字第2533號
上  訴  人
即  被  告  王台正
上列上訴人因妨害自由案件，不服臺灣臺北地方法院99年度易字
第1558號，中華民國99年8月31日第一審判決（起訴案號：臺灣
臺北地方法院檢察署98年度偵字第14352號），提起上訴，本院
判決如下：
    主  文
上訴駁回。
    理  由
一、按不服地方法院之第一審判決而上訴者，應向管轄第二審之
    高等法院為之。上訴書狀應敘述具體理由。上訴書狀未敘述
    上訴理由者，應於上訴期間屆滿後20日內補提理由書於原審
    法院，逾期未補提者，原審法院應定期間先命補正。第二審
    法院認為上訴書狀未敘述理由或上訴有第362 條前段之情形
    者，應以判決駁回之。但其情形可以補正而未經原審法院命
    其補正者，審判長應定期間先命補正。刑事訴訟法第361 條
    、第367 條，分別定有明文。所謂不服第一審判決之具體理
    由，必係依據卷內既有訴訟資料或提出新事證，指摘或表明
    第一審判決有何採證認事、用法或量刑等足以影響判決本旨
    之不當或違法，而構成應予撤銷之具體事由，始克當之（例
    如：依憑證據法則具體指出所採證據何以不具證據能力，或
    依憑卷證資料，明確指出所為證據證明力之判斷如何違背經
    驗、論理法則）；倘僅泛言原判決認定事實錯誤、違背法令
    、量刑失之過重或輕縱，而未依上揭意旨指出具體事由，或
    形式上雖已指出具體事由，然該事由縱使屬實，亦不足以認
    為原判決有何不當或違法者（例如：對不具有調查必要性之
    證據，法院未依聲請調查亦未說明理由，或援用證據不當，
    但除去該證據仍應為同一事實之認定），皆難謂係具體理由
    ，俾與第二審上訴制度旨在請求第二審法院撤銷、變更第一
    審不當或違法之判決，以實現個案救濟之立法目的相契合，
    並節制濫行上訴（最高法院97年度臺上字第892 號判決參照
    ）。是以上訴人之上訴書狀或補提之上訴理由書，雖有敘述
    上訴理由，惟並未具體敘述第一審判決有上述違法、不當情
    形，即與未敘述具體理由無異，其所為上訴，即不符合上訴
    之法定要件。
二、查本件上訴人即被告王台正因妨害自由案件經原審判處被告
    王台正以加害生命之事，恐嚇他人致生危害於安全，處拘役
    貳拾日，如易科罰金以新臺幣壹仟元折算壹日；又共同以強
    暴、脅迫使人行無義務之事，處拘役參拾日，如易科罰金以
    新台幣壹仟元折算壹日；又共同以脅迫妨害人行使權利，處
    拘役貳拾日，如易科罰金以新台幣壹仟元折算壹日；應執行
    拘役陸拾日，如易科罰金以新臺幣壹仟元折算壹日。被告不
    服原審判決，於民國（下同）99年9月13日提起第二審上訴
    ，復於99年9月20日補提上訴理由狀，上訴理由略以：判決
    書中謂被告與林天生係舊識，彼等夫妻二人欠債不還，被告
    從未承認說過「死在你家等語」，怎可僅憑其片面之詞即斷
    人罪責；又被告從未指使李哲維等人行強暴脅迫之事，懇求
    庭上為無罪判決；彼等夫妻向被告借錢，短短三個月騙了被
    告700萬元，被告始為受害者云云。惟按上訴上訴意指所指
    其從未承認有說「死在你家」等語，不得僅以告訴人片面之
    詞認定其犯罪，其有一次從未到場之辯解，原審法院在理由
    欄中就各項犯罪事實認定被告符合構成要件行為，及上訴人
    與其餘共犯間犯意聯絡、行為分工如何形成，均逐一在判決
    理由中論述綦祥，其論述並無違背經驗法則、論理法則。原
    審亦審酌上訴人王台正之行為雖有不該，然上訴人係因被林
    天生借款七百萬元後，林天生遲遲無法償還，屢經上訴人催
    討無著，上訴人王台正方為本件犯行，犯罪手段尚非惡性嚴
    重；另考量被告在該案件參與分擔之輕重，兼衡其年紀、智
    識程度、生活狀況、犯後態度等一切情狀，而予以量刑，原
    審就刑罰裁量之職權行使，並未逾越法律所規定之範圍，亦
    無任何輕重失衡或違法不當之處。從而，被告上訴意旨請求
    准予撤銷原判決云云，顯非依據卷內既有訴訟資料或提出新
    事證，指摘或表明第一審判決有何採證認事、用法或量刑等
    足以影響判決本旨之不當或違法，而構成應予撤銷之具體事
    由。揆諸上開規定及說明，本件上訴顯無具體理由而不合法
    定程式，應予駁回，並不經言詞辯論為之。
據上論斷，應依刑事訴訟法第367條前段、第372條，判決如主文
。
中    華    民    國    99    年    11    月    30    日
                  刑事第十庭  審判長法  官  宋  祺
                                    法  官  陳明珠
                                    法  官  林孟宜
以上正本證明與原本無異。
不得上訴。
                                    書記官  王靜怡
中    華    民    國    99    年    12    月    1     日
附錄：本案論罪科刑法條全文
中華民國刑法第305條
以加害生命、身體、自由、名譽、財產之事，恐嚇他人致生危害
於安全者，處2年以下有期徒刑、拘役或3百元以下罰金。
中華民國刑法第304條
以強暴、脅迫使人行無義務之事或妨害人行使權利者，處 3 年
以下有期徒刑、拘役或 3 百元以下罰金。
前項之未遂犯罰之。

司法院資訊處製作；財團法人民間司法改革基金會備份。
